【裁判字號】    98,簡上,901
【裁判日期】    981217
【裁判案由】    詐欺
【裁判全文】
臺灣板橋地方法院刑事判決             98年度簡上字第901號
上  訴  人
即  被  告  丙○○
                      8樓
上列上訴人即被告因詐欺案件，不服本院於中華民國98年5 月26
日以98年度簡字第3815號所為之第一審判決（聲請簡易判決處刑
案號：臺灣板橋地方法院檢察署98年度偵字第11235 號），提起
上訴，及移送併案審理（臺灣台中地方法院檢察署98年度偵字第
15479 號），本院管轄之第二審合議庭判決如下：
    主  文
原判決撤銷。
丙○○幫助意圖為自己不法之所有，以詐術使人將本人之物交付
，處有期徒刑貳月，如易科罰金，以新臺幣壹仟元折算壹日。緩
刑參年。
    事  實
一、丙○○明知金融機構存摺帳戶及提款卡為個人信用之表徵，
    任何人只要有少許之金錢，均可自行到金融機構申請開立存
    款帳戶及申請提款卡，並無特別之窒礙，並可預見將自己所
    有提款卡及密碼等金融帳戶資料交付或提供他人使用，可能
    因此供不法詐騙集團用以詐騙他人將款項匯入後，再加以提
    領，並能預見可能因而幫助他人從事詐欺取財之財產犯罪，
    竟不違背其本意，基於幫助他人犯罪之不確定故意，於民國
    98年3 月9 日，在台北縣新莊市○○路○ 段某處，將其所有
    之台新國際商業銀行蘆洲分行（下稱：台新銀行蘆洲分行）
    帳號00000000000000號帳戶之金融卡及密碼（起訴書贅載帳
    戶存摺），交付予姓名年籍不詳之成年男子使用，藉以供詐
    欺集團成員作為詐騙取財之匯款工具。嗣該男子所屬之詐欺
    集團成員基於意圖為自己不法之所有之犯意聯絡，分別於98
    年3 月9 月20時0 分、同年月10日17時0 分、同年月10日18
    時4 分、同年月10日18時23分，向孫晨智、乙○○、丁○○
    及甲○○詐稱其等網路購物付款出現錯誤，需重新確認，操
    作提款機彌補錯誤或取消分期付款，致使其等均陷於錯誤，
    分別於附表所示時間，依該詐欺集團成員之指示操作提款機
    ，而分別轉帳如附表所示之金額（轉帳手續費不計）至丙○○上開之帳戶內，旋遭前揭詐欺集團成員提領一空。嗣因孫
    晨智、乙○○、丁○○及甲○○發覺被騙報警處理，始循線
    查獲上情。
二、案經臺北縣政府警察局蘆洲分局移送臺灣板橋地方法院檢察
    署檢察官偵查後聲請簡易判決處刑及臺灣台中地方法院檢察
    署檢察官移送併案審理。
    理  由
壹、程序方面：
    按被告以外之人於審判外之言詞或書面陳述，除法律有規定
    者外，不得作為證據；又被告以外之人於審判外之陳述，雖
    不符合同法第159 條之1 至第159 條之4 之規定，但經當事
    人於審判程序同意作為證據，法院審酌該言詞陳述或書面陳
    述作成時之情況，認為適當者，亦得為證據。當事人、代理
    人或辯護人於法院調查證據時，知有第159 條第1 項不得為
    證據之情形，而未於言詞辯論終結前聲明異議者，視為有前
    項之同意，刑事訴訟法第159 條第1 項及第159 條之5 分別
    定有明文。經查，本判決下列所引用之各該被告以外之人於
    審判外之陳述（包含書面陳述），除公務員職務上製作之紀
    錄文書，並無顯不可信之情況，依刑事訴訟法第159 條之4
    第1 款規定，有證據能力外，其餘亦屬傳聞證據部分，檢察
    官、被告於本院準備程序中均表示沒有意見，且迄於言詞辯
    論終結前亦未聲明異議。本院審酌上開證據資料製作時之情
    況，尚無違法不當及證明力明顯過低之瑕疵，亦認為以之作
    為證據應屬適當，故揆諸前開規定，爰依刑事訴訟法第159
    條之5 規定，認前揭證據資料均有證據能力。
貳、實體方面
一、訊據被告丙○○固坦承確有申設前揭帳戶之事實，惟矢口否
    認有何幫助詐欺之犯行，辯稱：我自國中輟學後即在家幫忙
    ，並無出外覓職之經驗，無從了解薪資轉帳之必要條件為何
    ，我與犯罪正犯無共同認識，係因急欲找工作，提供提款卡
    及密碼，係因求職時，企業主之要求而交付，如此才可上班
    ，因謀職不易，經濟壓力龐大，並無幫助他人犯罪之故意或
    不確定故意云云。經查：
（一）告訴人孫晨智、乙○○、丁○○及甲○○遭詐騙集團成員
      詐騙而陷於錯誤，並分別於附表所示之時間，依詐騙集團
      成員之電話指示而操作自動櫃員機後，以ATM 轉帳而匯款
      如附表所示之金額至台新銀行蘆洲分行帳號000000000000
      00號內之情節，業據上開告訴人等於警詢中指訴、證述綦
      詳（見台中市警察局第5 分局刑案偵查卷宗第11頁至第15
      頁、臺灣板橋地方法院檢察署98年度偵字11235 號偵查卷
      第22至30頁），並有受理刑事案件報案三聯單、自動櫃員
      機交易明細表附卷可稽。而台新銀行蘆洲分行帳號000000
      00000000號帳戶係由被告於88年10月11日，在台北縣蘆洲
      市○○路265 號所聲請開立等情，亦據被告自承在卷，並
      有台新國際商業銀行98年3 月27日台新作文字第9803904
      號函、存摺往來明細表存卷可按，是認證人即告訴人等上
      開指訴、證述內容，堪足採信。足見被告之上開帳戶確由
      犯罪集團使用，假藉名義，詐騙被害人將金錢匯入無訛。
（二）按金融存摺及提款卡事關個人財產權益之保障，其專有性
      甚高，除非本人或與本人親密關係者，難認有何理由可自
      由流通使用該存摺或提款卡，且一般人均有妥為保管及防
      止他人任意使用之認識，縱特殊情況偶須交付他人使用，
      亦必深入瞭解他人用途暨其合理性，始予提供；又今日社
      會，利用人頭帳戶供作詐欺取財犯罪工具，迭有所聞，亦
      經傳播媒體廣為報導，一般人對此應無不知之理，自可預
      見向其收受帳戶提款卡、密碼之人可能利用其所提供之金
      融機構帳戶供作詐騙他人匯入款項之用，以達隱瞞資金流
      向之目的。本案被告雖稱其交付提款卡及密碼與不知名男
      子「張先生」係為應徵工作之薪資轉帳云云。然被告係因
      見報紙廣告應徵司機工作，以電話與自稱「張先生」之人
      聯絡後，沒有去過「張先生」營業地點或是應徵之公司行
      號，即決定將上開台新銀行蘆洲分行帳戶金融卡、密碼等
      交予該「張先生」，業據被告於偵查中供述在卷（見98年
      度偵字第11235 號卷第7 頁），被告既無法陳明「張先生
      」之姓名年籍，顯不知該「張先生」之姓名、年籍，竟會
      信任該「張先生」所說之存摺、金融卡用途，進而率將上
      開金融卡交予該不詳人士，顯違常情。況被告除台新銀行
      蘆洲分行之帳戶外，另尚在3 家銀行之有開立帳戶資料，
      本身亦有過購屋、購車之經驗，亦據其自承在卷（同上偵
      查卷），顯非全無社會經驗之人，一般薪資轉帳，僅需銀
      行帳號即可，提款卡及提款密碼則專為提款使用，乃眾所
      週知之事，再既係應徵司機，何以未至公司行號洽談，反
      於路邊巷口交付證件？在在均與常情有違，被告所辯，難
      以採信。
（三）一般於金融機構或郵局開設存款帳戶暨請領存摺及提款卡
      ，係針對個人身分之社會信用而予以資金流通之經濟活動
      ，具有強烈之屬人性格，而金融帳戶為個人理財之工具，
      申請開設並無任何特殊之限制，一般民眾皆得以存入最低
      開戶金額之方式在不同金融機構申請數個存款帳戶使用，
      乃眾所週知之事實，亦為被告所應知，是依一般人之社會
      經驗，若遇他人不自行向金融機構申請存款帳戶，反向他
      人蒐集金融帳戶使用，乃甚為怪異之事，衡情，提供帳戶
      者對於該等帳戶是否係供合法使用，絕無不起疑心之理。
      又以今日社會，利用人頭帳戶供作詐欺取財犯罪工具，迭
      有所聞，亦經傳播媒體廣為報導，被告對此應無不知之理
      ，自可預見向其收受帳戶存摺影本及提款卡之真實姓名年
      籍不詳人士可能利用其所提供之金融機構帳戶供作詐騙他
      人匯入款項之用，藉由將所得資金存入後再行領出之過程
      ，以達到隱瞞資金流向及避免提款行為人身分曝光之目的
      ，而被告貿然將重要且專屬個人之金融卡、密碼交予該名
      不詳人士使用，顯有容任該名不詳人士利用其申請開立之
      銀行帳戶作為詐欺取財犯罪工具發生之本意。再觀諸被告
      之帳戶於98年3 月6 日為0 元，而至98年3 月9 日的帳務
      日前並無任何存提金額，於同年3 月9 日的交易日（帳務
      日為10日）23時27分20秒開始至同年3 月10日的交易日19
      時42分54秒止，密集的有金額匯入並隨即提領，最後僅餘
      329 元等情，亦經本院當庭勘驗帳戶明細無訛（見偵查卷
      第45頁），而被告於偵查中自承98年3 月10日就有要去報
      警，只是警方沒有受理云云，顯見被告於交付金融卡、密
      碼翌日即知悉異狀，竟未向銀行為止付之申請，益徵被告
      在不損及自己利益之情形下，縱該不詳人士利用其上開帳
      戶作為詐欺取財犯罪工具，亦不違其本意，是其確有幫助
      他人詐欺取財之不確定故意，至為灼然。綜上所述，本件
      事證明確，被告犯行堪予認定，應依法論科。
三、按刑法上之幫助犯，係對於犯罪與正犯有共同之認識，而以
    幫助之意思，對於正犯資以助力，而未參與實施犯罪之行為
    者而言。本件被告提供帳戶讓被害人存入款項，並未實際參
    與詐騙集團成員對被害人施用詐術之行為，是核其所為，應
    係犯刑法第30條第1 項、第339 條第1 項之幫助詐欺取財罪
    。又被告以提供帳戶提款卡及密碼予他人使用之一行為，致
    被害人先後依詐騙集團之指示而匯款，使其等之財產法益分
    別受有損害，係屬一行為觸犯數罪名之同種想像競合犯，僅
    論以一罪。本件檢察官併辦意旨甲○○之部分與聲請簡易判
    決處刑意旨中甲○○部分均係被告提供其台新銀行蘆洲分行
    帳戶予他人使用之同一事實，另公訴人聲請簡易判決處刑之
    事實雖未提及被害人孫晨智受詐騙匯款至被告上揭帳戶之犯
    行（即臺灣台中地方法院檢察署98年度偵字第15479 號移送
    併辦部分），但被告係交付1 本帳戶，祇有1 個幫助行為，
    則該部分與已聲請簡易判決處刑部分有想像競合之裁判上一
    罪關係，本院自得併予審究。被告係幫助他人犯罪之幫助犯
    ，應依刑法第30條第2 項，按正犯之刑減輕之。
四、被告提供之本案帳戶金融卡及密碼等資料，因已列為警示帳
    戶，無再提供詐欺集團使用之虞，又非違禁物，爰不宣告沒
    收，附此敘明。
五、原審依斯時全案卷證資料，認被告罪證明確，予以論罪科刑
    ，固屬卓見，惟未及審酌被告有上開裁判上一罪關係之犯行
    ，尚有未合，應由本院管轄之第二審合議庭將原判決予以撤
    銷改判。爰審酌被告並無前科，素行尚佳，其提供帳戶予詐
    欺集團作為犯罪使用，增加被害人尋求救濟之困難，並使犯
    罪之訴追趨於複雜，擾亂社會正常交易安全，本件被害人受
    詐騙金額合計達13萬4947元，及被告犯後態度等一切情狀，
    量處如主文所示之刑，並諭知易科罰金之折算標準，以示懲
    儆。
六、末查被告前未曾因故意犯罪受有期徒刑以上刑之宣告，有臺
    灣高等法院被告前案紀錄表一份在卷可考，犯後亦與部分被
    告人達成和解，有和解書在卷足稽（見本院卷第4 頁、第32
    頁），被告因找工作，經濟壓力大，一時失慮致罹刑典，堪
    認被告經此偵審程序之教訓，當無再犯之虞，本院審酌上情
    ，認原審判決所宣告之刑，以暫不執行為適當，爰併予宣告
    緩刑三年，以啟自新。
據上論斷，應依刑事訴訟法第455 條之1 第1 項、第3 項、第36
9條 第1 項前段、第364 條、第299 條第1 項前段，刑法第339
條第1 項、第30條第1 項前段、第2 項、第55條、第74條第1 項
第1 款、第41條第1 項前段，刑法施行法第1 條之1 第1 項、第
2項 前段，判決如主文。
本案由檢察官戊○○聲請以簡易判決處刑，經檢察官賴建如到庭
執行職務。
中    華    民    國    98    年    12    月    17    日
                  刑事第三庭  審判長法  官  樊季康
                                    法  官  劉元斐
                                    法  官  徐子涵
上列正本證明與原本無異。
不得上訴。
                                    書記官  張桐嘉
中    華    民    國    98    年    12    月    18    日
   附表：
┌──┬───┬───────┬─────┬──────────┐
│編號│被害人│   匯款時間   │ 匯款金額 │匯入帳戶            │
│    │      │              │(新台幣)  │                    │
├──┼───┼───────┼─────┼──────────┤
│ 一 │孫晨智│98年3 月9日23 │50 000元  │台新商業銀行蘆洲分行│
│    │      │時27分33秒、29│10 000元  │帳號00000000000000帳│
│    │      │分8 秒、同年月│12 000元  │戶                  │
│    │      │10日18時33分58│          │                    │
│    │      │秒            │          │                    │
├──┼───┼───────┼─────┼──────────┤
│ 二 │甲○○│98年3 月10日18│3663元    │                    │
│    │      │時23分42秒、54│3239元    │       同上         │
│    │      │分7秒         │          │                    │
│    │      │              │          │                    │
├──┼───┼───────┼─────┼──────────┤
│ 三 │乙○○│98年3 月10日18│30000 元  │                    │
│    │      │時57分        │          │       同上         │
│    │      │              │          │                    │
├──┼───┼───────┼─────┼──────────┤
│ 四 │丁○○│98年3 月10日19│13014 元及│       同上         │
│    │      │時07分許及33分│13031 元  │                    │
│    │      │許            │          │                    │
└──┴───┴───────┴─────┴──────────┘
附錄：本案論罪科刑法條全文
中華民國刑法第339條
（普通詐欺罪）
意圖為自己或第三人不法之所有，以詐術使人將本人或第三人之
物交付者，處5年以下有期徒刑、拘役或科或併科1千元以下罰金
。
以前項方法得財產上不法之利益或使第三人得之者，亦同。
前二項之未遂犯罰之。


司法院資訊處製作；財團法人民間司法改革基金會備份。
